【裁判字號】    98,聲,239
【裁判日期】    980601
【裁判案由】    返還擔保金
【裁判全文】
臺灣嘉義地方法院民事裁定  98年度聲字第239號
聲  請  人  甲○○
相  對  人  乙○○
上列當事人間聲請返還擔保金事件，本院裁定如下：
    主  文
聲請駁回。
    理  由
一、按訴訟終結後，供擔保人證明已定20日以上之期間，催告受
    擔保利益人行使權利而未行使者，法院應依供擔保人之聲請
    ，以裁定命返還其提存物或保證書，民事訴訟法第104 條第
    1 項第3 款前段固有明文。另依同法第106 條，前開規定於
    其他依法令供訴訟上之擔保者準用之。準上，供擔保人欲依
    前揭規定取回提存物者，必須證明於訴訟終結後，其已定20
    日以上之期間催告受擔保利益人行使權利而未行使。而所謂
    定20日以上之期間，係指供擔保人必須定行使權利之期間且
    該期間不得少於20日而言，諸如：催告受擔保利益人「於文
    到21日內」行使權利等。是若供擔保人僅泛稱請受擔保利益
    人「於文到20日以上之期間行使權利」云云而為催告，即難
    謂已定期間為催告，其催告自不生效力。
二、本件聲請意旨略以：聲請人因與相對人間清償債務事件，前
    向本院聲請對於相對人之財產為假扣押，經本院以97年度裁
    全字第2425號民事裁定准聲請人以新臺幣（下同）125,000
    元供擔保後，得對相對人之財產為假扣押，聲請人遵裁定於
    97年12月23日提供135,000 元為擔保（即本院97年度存字第
    1520號提存事件），聲請對於相對人之財產為假扣押，經本
    院97年度執全字地1264號執行事件扣押相對人之土地在案。
    嗣兩造已經和解，聲請人已撤回前揭假扣押之執行，並定20
    日以上之期間催告相對人行使權利而迄未行使，爰聲請裁定
    返還擔保金等語。
三、經查聲請人主張前揭假扣押、供擔保、聲請執行及撤回假扣
    押執行等事實，業據其提出假扣押裁定、國庫存款收款書、
    提存書及本院民事執行處通知為證，應為真實。準此，本件
    假扣押之訴訟已經終結乙節，應為可採。聲請人雖主張其已
    定20日以上之期間催告相對人行使權利云云，並提出存證信
    函為證，惟依其前揭信函所載催告內容略以：「…台端為受
    擔保利益人，如因此受有損害，請於文到20日以上之期間內
    ，對擔保金行使權利…」等語，依第1 項之說明，不能認聲
    請人已定催告行使權利之期間而為催告，其催告自不生效力
    ，而不能認聲請人已於訴訟終結後，已依法催告。從而，聲
    請人依民事訴訟法第104 條第1 項第3 款前段規定請求裁定
    返還提存物，自屬無據。此外，聲請人復未主張、證明本件
    有應供擔保之原因消滅或受擔保利益人同意其取回提存物等
    事實。是應認聲請人之聲請，不符合請求裁定返還提存物之
    要件，自不能准許。
中    華    民    國    98    年    6     月    1     日
                  民事第一庭  法  官  林望民
以上正本係照原本作成
如對本裁定抗告須於裁定送達後10日內向本院提出抗告狀
中    華    民    國    98    年    6     月    1     日
                              書記官  陳慶時


司法院資訊處製作；財團法人民間司法改革基金會備份。
